【裁判字號】    98,抗,91
【裁判日期】    980729
【裁判案由】    清償債務強制執行聲明異議
【裁判全文】
臺灣高等法院高雄分院民事裁定            98年度抗字第91號
抗  告  人  甲○○
相  對  人  台灣土地銀行股份有限公司
法定代理人  乙○○
上列抗告人因債務人張寶緯與債權人即相對人間請求清償債務強
制執行事件（即原法院97年度司執字第34431 號），對於中華民
國98年3 月6 日臺灣高雄地方法院98年度審聲字第7 號所為裁定
提起抗告，本院裁定如下：
    主  文
抗告駁回。
抗告程序費用由抗告人負擔。
    理  由
一、本件抗告意旨略以：坐落高雄市○○區○○段八小段219 地
    號土地及其上門牌高雄市○○區○○路75號5 樓之2 房屋（
    下稱系爭房地）係抗告人向債務人張寶緯承租，租期自民國
    96年2 月3 日起至101 年2 月21日止，租金每月新台幣（下
    同）1 萬元，5 年租金共60萬元則以張寶緯所積欠抗告人之
    借款本金1 次抵繳（下稱系爭租約）。系爭房地現由抗告人
    轉租第三人施美虹使用中。惟因系爭房地第1 次拍賣期日無
    人應買，執行法院竟依相對人之聲請除去上開租賃權。抗告
    人對之聲明異議，雖遭原法院以張寶緯於向相對人借款時有
    簽具切結書，切結系爭房地並無租賃情事，駁回抗告人之異
    議，惟抗告人質問張寶緯切結書乙事，其告以並無印象，僅
    依承辦人指示於各項申請文件上簽名用印，並無切結租賃等
    情。況該無租賃切結書係96年1 月31日所簽具，而抗告人係
    於96年2 月3 日始向張寶緯承租系爭房地，故縱該無租賃切
    結書屬實，亦不能排除抗告人與張寶緯間之租約。又張寶緯
    係遲至96年2 月14日始完成系爭房地之所有權移轉登記，並
    於同日將系爭房地提供予相對人為抵押權設定登記。又張寶
    緯係告以系爭房地之出賣人早於96年2 月2 日即將系爭房地
    點交予張寶緯保管，然因故遲至96年2 月6 日始簽立提早交
    屋切結書。故系爭房地於提早交屋切結書簽立日期前，實際
    上已於96年2 月2 日點交予張寶緯保管，張寶緯乃得以於96
    年2 月3 日將系爭房地出租予抗告人。再者，系爭房地究為
    施美虹或其姊向抗告人承租，核與系爭租約是否存在無關。
    且原法院先前認定系爭租約存在，並載明於第2 次拍賣公告
    ，嗣則認定系爭房地於96年2 月14日設定抵押權時，並無任
    何租賃關係存在等情，前後亦相互矛盾。是原裁定顯有違誤
    ，為此提起抗告，求予廢棄原裁定，另為適法之裁定云云。
二、按依民法第866 條第2 項、第3 項規定，不動產所有人設定
    抵押權後，於同一不動產上設定地上權或其他以使用收益為
    目的之物權或成立租賃關係或前揭關係以外之權利，抵押權
    人實行抵押權受有影響者，法院得除去該權利或終止該租賃
    關係後拍賣之。又按執行法院所受理者為非訟之強制執行事
    件，凡就實體上權利義務是否存在有所爭執者，概不屬執行
    法院職權範圍應另循民事訴訟程序謀求解決。是以於強制執
    行程序中，債權人查報債務人之財產是否與第三人間存有租
    賃關係，執行法院僅能就財產上之外觀認定。而執行法院如
    就查封之債務人財產已經相當之調查，且從形式上調查結果
    ，已得認定並無租賃權存在，自得依前開規定，為排除租賃
    權之處分，如第三人對之仍有爭執，應另行提起民事訴訟確
    認其權利。
三、經查系爭房地係於96年2 月14日以96年2 月4 日之買賣原因
    ，登記為張寶緯所有，此有系爭房地之登建第二類謄本附於
    原法院97年度司執字第34431 號清償債務執行卷可憑。張寶
    緯既為系爭房地之所有權人，其就系爭房地使用狀況所為之
    陳述，在經驗法則上自有其一定之效力及可信度。而原審依
    職權調閱上開執行卷及依張寶緯以系爭房地向相對人設定抵
    押借貸款項時，於96年1 月31日所出具之切結書既已明確記
    載：「抵押物（即系爭房地）無租賃及其他負擔切結」、「
    本人提供擔保之不動產於辦妥抵押權設定登記予貴行（即相
    對人）前，確無任何租賃，使用借貸關係之存在。亦無被第
    三人占有等情事。且非經貴行書面同意，決不將該不動產設
    定他項權利或出租、出借等予第三人，亦決不將其全部或一
    部拆除改建增建，或為其他足以減少該不動產價值之一切行
    為，如有不實，致貴行受有損害，願負一切賠償責任及詐欺
    刑責。」等語（見上開執行卷附之切結書），又依抗告人於
    原審所提「提早交屋切結書」所載，張寶緯係於96年2 月6
    日簽具「提早交屋切結書」予出售系爭房地之名陞建設實業
    有限公司（下稱名陞公司）載明於預定交屋前即自行遷入，
    願自負一切生命財產安全之責任，始得於預定交屋前先行遷
    入等情，亦有「提早交屋切結書」1 紙附卷足憑（見原審卷
    第26頁），則張寶緯既於96年2 月6 日始書立切結書而提早
    遷入系爭房地，應無可能於名陞公司尚未交付系爭房地前之
    96年2 月3 日即能將系爭房地出租予抗告人，而以租金抵償
    借款。且執行法院於97年5 月22日至系爭房地現場實施查封
    程序時。據在場之施美虹陳稱系爭房地係由伊姊承租現由伊
    占用中等語，有查封筆錄1 份附於上開執行卷可稽，此亦與
    抗告人主張系爭房地現由抗告人轉租施美虹使用中云云不符
    ，調查結果，認定系爭房地於供相對人設定抵押權時並無系
    爭租約存在，張寶緯係於將系爭房地供相對人設定抵押後，
    始與抗告人就系爭房地成立租約等事實，揆諸首揭說明，尚
    無違誤。抗告人仍執前詞，主張就系爭房地於供相對人設定
    抵押權之前，已與張寶緯成立系爭租約云云，乃屬實體上之
    權利義務爭執，自應另提起民事訴訟以確認其權利。從而原
    法院以系爭房地之第一次，拍賣公告經註明系爭租賃關係後
    ，無人應買，第二次拍賣期日97年12月9 日之拍賣底價則減
    為476 萬元等情，亦有原法院97年9 月2 日及97年11月10日
    雄院高97執讓字第34431 號第一次、第二次拍賣公告各1 份
    附於開執行卷足憑，顯見系爭房地因成立系爭租約，其拍賣
    價金於扣除本件執行費3 萬6,720 元及鑑定費3,300 元後，
    已不足清償相對人計至97年12月9 日之抵押債權本金459 萬
    元，利息15萬2,510 元（即0000000 2.24/1001217又
    24/30=152,510 元），違約金2 萬5,368 元〔即（0000000
    元2.24/10010/100126）=（0000000 元2.24/100
    20/1001211又24/30=25368 元〕則相對人實行抵押權
    即受有影響。爰依相對人之聲請，除去系爭租約，即無不合
    。原裁定駁回抗告人之異議，經核尚無違誤，抗告意旨指摘
    原裁定不當，求予廢棄，為無理由，應予駁回。
四、據上論結，本件抗告為無理由，依強制執行法第30條之1 、
    民事訴訟法第495 條之1 第1 項、第449 條第1 項、第95條
    、第78條，裁定如主文。
中    華    民    國    98    年    7     月    29    日
                              民事第三庭
                                  審判長法官  張國彬
                                  法      官  鄭月霞
                                  法      官  吳登輝
以上正本證明與原本無異。
如不服本裁定應於送達後10日內向本院提出再抗告狀（並按他造
當事人之人數附繕本），並繳納再抗告費新台幣1,000 元。
再為抗告僅得以適用法規顯有錯誤為理由，並應委任律師為代理
人。
中    華    民    國    98    年    7     月    30    日
                                  書  記  官  張明賢
附註：
抗告人之配偶、三親等內之血親、二親等內之姻親，或抗告人為
法人、中央或地方機關時，其所屬專任人員具有律師資格並經法
院認適當者，亦得為第三審代理人。
抗告人或其法定代理人具有律師資格者及前項情形，應於提起抗
告或委任時釋明之。


司法院資訊處製作；財團法人民間司法改革基金會備份。
